【裁判字號】    92,易,497
【裁判日期】    920828
【裁判案由】    賭博
【裁判全文】
臺灣桃園地方法院刑事判決                          九十二年度易字第四九七號
    公  訴  人  臺灣桃園地方法院檢察署檢察官
    被      告  Ｈ○
    選任辯護人  馬在勤律師
    被      告  戌○○
                辛○○
                丁○○
                亥○○
                辰○○
                未○○
                壬○○
                酉○○
                Ｇ○○
                Ｊ○○
                午○○
                Ｆ○○
                子○○
                宇○○
                申○○
                寅○○
                丙○○
                Ｋ○○
                卯○○
                戊○○
                Ｅ○○
                Ｄ○○
                丑○○
                甲○○
                Ｉ○○
                Ｌ○○
                Ａ○○
                Ｂ○○
                Ｃ○○
                乙○○
                黃○○
                宙○○
                地○○
                癸○○
                己○○
                玄○○
                庚○○
                巳○○
右列被告等因賭博案件，經檢察官聲請簡易處刑（九十年度偵字第一一九七八號），
本院改以通常程序審理，判決如左：
    主  文
Ｈ○、戌○○、辛○○、丁○○、亥○○、辰○○、未○○、壬○○、酉○○、Ｇ○○、Ｊ○○、午○○、Ｆ○○、子○○、宇○○、申○○、寅○○、丙○○、Ｋ○○
、卯○○、戊○○、Ｅ○○、Ｄ○○、丑○○、甲○○、Ｉ○○、Ｌ○○、Ａ○○、
Ｂ○○、Ｃ○○、乙○○、黃○○、宙○○、地○○、癸○○、己○○、玄○○、庚○○、巳○○均無罪。
    理  由
壹、程序部分：
    按檢察官聲請以簡易判決處刑之案件，經法院認為有刑事訴訟法第四百五十一條
    之一第四項但書之情形者，應適用通常程序審判之，刑事訴訟法第四百五十二條
    定有明文。次按刑事訴訟法第四百五十一條之一第四項但書第三款明定「法院於
    審理後，認應為無罪、免訴、不受理或管轄錯誤判決之諭知者」。查本案檢察官
    認被告等涉有刑法賭博罪嫌，聲請簡易判決處刑，原經本院中壢簡易庭以九十一
    年度壢簡字第二八九號，以簡易程序審理，惟查本案被告對於檢察官所聲請賭博
    之事實，均堅決否認，又尚無其他積極證據，簡易庭認為本案至少有部分事實應
    為無罪判決，依前述說明，即不適於以簡易判決處刑，爰適用通常程序審理，合
    先敘明。
貳、實體部分：
一、公訴意旨略以：如起訴書所載（如附件）。
二、公訴人認被告等涉犯前述犯罪事實，無非係以：（一）被告地○○之偵查訊問筆
    錄自承：要中葫蘆才能換錢等語，及被告甲○○、Ｂ○○、黃○○、宙○○、癸○○、己○○、庚○○、巳○○等人之偵查訊問筆錄均供認可以兌換香菸等語。
    及（二）證人即喬裝為客人，至現場實施誘捕行為之警員天○○證述稱：辰○○
    開分，未○○檢視累積之分數後，以新台幣（以下同）一千元兌換給我等語為據
    。除此二者直接證據外，另以如下之情況證據以為推論：即（三）被告戌○○等
    人身上攜帶賭資共計五萬六千三百一十一元，被告丁○○、壬○○至復華電子遊
    戲場上班均僅二、三天而已，上班時間身上卻攜帶一、二萬元現金，合理推論該
    等現金係向賭客收取之賭資，及供洗分兌換之現金。及（四）被告戌○○、酉○○、寅○○、戊○○、甲○○等人均有賭博罪之前科紀錄。（五）扣押之「賽馬
    八人座」、「賓果馬戲團八人座」、「輪盤六人座」各一台、「雙魚座７ＰＫ」
    七十七台等機具，及ＩＣ板一０九片，為電動賭博機具等為據，進而推論復華電
    子遊戲場應有洗分兌換現金、香菸等賭博犯嫌。因認被告Ｈ○及其所雇用之開分
    員被告戌○○等七人共同犯有刑法第二百六十七條、第二百六十八條後段之常業
    賭博罪及意圖營利聚眾賭博罪嫌；在場與機具下注之客人即被告酉○○等三十一
    人，各犯刑法第二百六十六條第一項前段之賭博罪嫌。
三、復按犯罪事實應依證據認定之，無證據不得推定其犯罪事實。又不能證明被告犯
    罪者，應諭知無罪之判決，刑事訴訟法第一百五十四條、第三百零一條第一項分
    別定有明文。次按事實之認定應憑證據，如未能發現相當證據，或證據不足以證
    明，自不能以推測或擬制之方法，為裁判基礎，此可參見最高法院四十年臺上字
    第八六號判例意旨。另按認定犯罪事實，所憑之證據，雖不以直接證據為限，間
    接證據亦包括在內，然無論直接或間接證據，其為訴訟上之證明，須於通常一般
    之人均不致於有所懷疑，而得確信其為真實之程度者，始得據之為有罪之認定，
    倘其證明尚未達到此一程度，而有合理性懷疑之存在時，即無從為有罪之認定，
    此罪疑唯輕、無罪推定之原則，亦早經最高法院七十六年臺上字第四九八六號判
    例著有明文。訊據被告即復華電子遊戲場之負責人Ｈ○，及其所雇用之開分員戌
    ○○等人，固不否認復華電子遊戲場有如公訴人所指之開分方式，及提供客人兌
    換香煙之贈品，惟均堅詞否認有犯賭博罪之行為，辯稱：擺設之機具皆領有經濟
    部商品檢驗局核發之合格證書，客人所累積之分數僅得兌換香煙，店內規定不能
    換錢等語；另訊據被告即在場與機具下注之客人酉○○等人，固不否認在場把玩
    電動機具之事實，惟均堅詞否認有賭博之行為，辯稱：祇是玩電動機具，並無兌
    換金錢，五百元可以玩八小時，如中葫蘆可以兌換香煙等語。經核與被告等之警
    詢及偵查訊問筆錄內容均符。至公訴人所提出被告地○○之偵查訊問筆錄雖記載
    ，要中葫蘆才能換錢等語，惟經本院提示被告地○○，為地○○否認在卷，辯稱
    ：我沒有說可以換錢，我是說中「葫蘆」始可換香煙等語（參見本院九十二年五
    月二十九日訊問筆錄）。經本院依職權勘驗公訴人偵訊被告地○○之錄音帶，勘
    驗結果，被告地○○確實未供承可以兌換現金等語，其對於檢察官之訊問：「如
    果累積很多分數也是祇能換香煙嗎」？答稱：「不是，必須要中葫蘆才能換香煙
    」等語，且在場之其他被告對於檢察官所追問：「是否可以換錢？為何警員去就
    可以換錢，你們卻都說不能換錢」？均沉默不語。有本院九十二年七月二日勘驗
    筆錄一件在卷足證。是當日為警查獲之客人等被告，均未坦承可以換錢，應堪採
    信。是公訴人所提出地○○於偵訊中之「自白」筆錄恐有誤記，尚難採信。至此
    除公訴人所指出之證明方法，除前述其他基於情況證據之推論外，僅餘警員天○○之證言，證明其於案發單日確實在店內兌換一千元現金之證據部分，可謂本案
    僅餘之證據，在檢視此證據之前，本院以為有必要先釐清刑法上關於「賭博」的
    概念，究應如何界定。
四、按刑法第二百六十七條之常業賭博罪及第二百六十八條後段之聚眾賭博罪，所指
    之「賭博」者，均係以刑法第二百六十六條第一項前段之規定所成立之賭博為據
    ，係指在公共場所或公眾得出入之場所賭博財物者而言，是所謂「賭博」此一構
    成要件要素尚未有明確之立法定義，屬相當開放性的定義。學說上以為，在一個
    遊戲中，凡以偶然之結果決定財物之得喪輸贏的行為，而參與者之能力或注意程
    度無法影響或控制結果之發生，即屬賭博之行為，實務上則甚且有許多類似行政
    命令性質之見解認為，某些遊戲除憑藉運氣外，固然技術高低及經驗深淺與否仍
    有影響，惟既有偶然之因素存在，即難脫「賭博」之範圍。惟本院以為，如此之
    見解若然成立，將使所有以當事人技能為主之競賽，祇要具有相當之射倖性，即
    均落入賭博之概念，甚至連公認最客觀的考試，因亦有運氣之成份在內，都有淪
    入「賭博」之嫌，顯然不是賭博罪所要處罰之行為，是以賭博之概念即有予釐清
    及界定之必要。至彼邦德國對於賭博行為雖亦有處以刑罰之規定，惟該國學說上
    認為，界定所謂的賭博與競技遊戲，應就具體個案中參與之方式、設備及參與者
    個人之條件而有不同。同樣的遊戲由專業人士參與，為競技遊戲；如讓無經驗之
    人參與，即可能成為賭博，亦即應由法院依具體個案以決定該行為之可刑罰性。
    另外德國學說及實務上尚以所謂「賭注輕微性」之概念，即該行為所涉及之賭注
    如很輕微者，即不構成賭博罪，而祇是娛樂遊戲，以阻卻可刑罰性賭博之概念，
    而所謂輕微性之認定，學說有主張應已以參與者的社會關係或經濟狀況來決定；
    另有學者認為應依客觀的標準，即一般社會上之觀點評斷，不應考量參與者的條
    件，方不致產生不確定性，尤其在機器賭博的情形，即不易確定參與者之範圍（
    關於此部分學說，請參閱蔡聖偉，賭博罪保護法益之探討，載於「罪與刑－林山
    田教授六十歲生日祝賀論文集」，第二六九頁，註六八所列文獻）。實則德國學
    說及實務之作法，與我國法制不謀而合，蓋我刑法第二百六十六條第一項後段即
    但書訂有「但以供人暫時娛樂為賭者，不在此限」之規定，以排除可罰性賭博之
    概念，為「賭博」概念的反面定義，亦為賭博罪之阻卻構成要件事由。簡言之，
    如賭注為供人暫時娛樂之物，即非刑法所欲處罰之賭博行為，而所謂「供人暫時
    娛樂」者之範圍即有予釐清之必要。參諸同條項前段賭博「財物」之概念，實務
    上認該「財物」係指金錢、動產、不動產、有價證券或其他具有經濟價值之物品
    而言，另參諸本案查獲時，業於八十九年二月三日公布施行之「電子遊戲場業管
    理條例」第十四條第一項、第二項分別規定，電子遊戲場（如本案被告Ｈ○擔任
    負責人之「九龍城電子遊藝場」屬之，有營利事業登記證一件在卷足證）得提供
    獎品，供人兌換或直接操作取得，並限制每次兌換或取得之獎品價值，依所經營
    係普通級或限制級電子遊戲場，而不得超過一千元或二千元；另規定此處之兌換
    不得有（一）提供現金、有價證券或其他通貨為獎品；（二）買回提供給客人之
    獎品等行為。同條例第二十七條並有對於違反第十四條行為之負責人處以行政罰
    鍰（二十萬元以上一百萬元以下），以及認涉有賭博嫌疑者，移送司法機關依法
辦理之規定。足認刑法上賭博罪之「財物」，係指可以現金，及其他可流通且具
    有相當經濟價值之物品，除有前述實務見解得引為依據外，尚可自前述電子遊戲
    場業管理條例規定，禁止兌換之獎品為「現金、有價證券及其他通貨（指通用貨
    幣）」可知；另阻卻本罪構成要件事由之所謂「供人暫時娛樂」之物，則係指金
    錢、有價證券或通用貨幣等財物以外，其他價值輕微之貨物，至所謂「價值輕微
    」之判斷，前述電子遊戲場業管理條例第十四條第一項所定不得超過一千元或二
    千元之規定，即為重要之判斷標準。本院甚且以為，即令有兌換現金之行為，如
    未超過一千元或二千元，亦非必然構成刑罰效果之賭博，否則該條例第二十七條
    即無須分別規定違反第十四條之行政罰及賭博刑罰效果，而以「其涉有賭博嫌疑
    者，移送司法機關依法辦理」之規定方式呈現。亦即是否構成賭博行為，仍應依
    個案之特殊性由司法機關具體判斷之。須另一提者，此兌換二千元價值獎品之標
    準，雖早在七十九年、八十一年間曾經行政院教育部基於職權，頒布之遊藝場業
    輔導管理規則（八十六年間，主管機關改經濟部，經修訂為「電子遊藝場業輔導
    管理規則」並重新頒布）中即已明定，惟其並無法律明確之授權，性質上既非法
    律，又非授權命令或法規命令（請參見中央法規標準法第七條及八十八年二月三
    日公布之行政程序法第一百五十條以下），至多僅得視為所謂之職權命令，即學
    理上所稱之行政規則（請參見前述中央法規標準法第七條及行政程序法第一百五
    十九條以下規定），尚無法限制依據「法律」獨立審判之法官，法院自得不受該
    規定之拘束，而仍得依據刑法第二百六十六條第一項後段「供人暫時娛樂」之概
    念，於個案中認定賭資是否符合該概念，以排除於賭博罪所處罰範圍之外（法官
    不受法規命令以下法位階之拘束，請參見司法院大法官議決釋字第三八號、第一
    三七號、第二一六號解釋）。臺灣高等法院八十六年度上易字第六四八五號判決
    、同院八十六年度上易字第一四三號判決均採此見解，惟後者將該規則定性為「
    行政指導」，似對行政規則與行政指導之性質有所混淆及誤解（關於行政指導，
    同請參見前述行政程序法第一百六十五條以下）。
五、本院依職權傳喚證人天○○證稱（略以）：「當日四點三十分左右進去店內把玩
    電動機具，並未親眼見到店內其他人兌換現金或香煙，後向開分員辰○○表示說
    不想玩了，她就叫我去找未○○，未○○用手比「１」問我是否如此，我說是，
    她就拿一張一千元的鈔票給我，兌換現金之時間為凌晨五時五十分，因當時僅有
    我一人，無法掌控現場所有嫌疑人，所以當場未出示證件查獲，而先至內壢派出
    所請求人員支援，待其他同事出發至現場查獲時間，已為凌晨六、七時等語」（
    參見本院九十二年七月三十一日訊問筆錄）。核與證人所親書之報告書內容相符
    。另查本案查獲機關中壢分局所憑之現場紀錄及扣押筆錄所示，警察機關至現場
    實施搜索之時間至少為七時四十分之前，且係依據刑事訴訟法第一項第三款之規
    定實施雖無搜索票之逕行搜索（對人之警急搜索）。本院自證人天○○之證言內
    容形式上觀之，係於凌晨五時五十分換得現金，至警察機關在現場搜索之時間又
    係凌晨，且僅隔不到二小時之時間，尚符「情形急迫」之要件，而不及申請搜索
    票，是本案搜索屬合法之搜索。至被告Ｈ○之辯護人當庭雖曾提出本案尚有誘捕
    偵查之疑義，惟於辯護狀未對此提出質疑，但辯護人仍質疑證人天○○證言之證
    據能力，本院以為，仍有進一步說明之必要。
（一）就證據能力言：
    １偵查機關即本案喬裝為賭客之警員，所為偵查本案之行為，是否涉及所謂「誘
      捕偵查」之行為，而因誘捕偵查所取得之證據，有無證據能力之問題；於實體
      法上則另有所謂「陷害教唆」或「虛偽教唆」可罰性之問題，亦即教唆者（為
      偵查行為之人）及被教唆者（行為人即被告）是否均具可罰性，及是否屬既遂
      行為之問題。
    ２本院初步以為，關於前者，即證據能力有無，證據是否禁止使用之問題，除立
      法者以明文規範無證據能力者外，應探究偵查機關有無違反程序法上關於「證
      據取得禁止」之法定誡命規範，以及諸如：(1)違背法定程序之情節；(2)違背法
      定程序時之主觀意圖；(3)侵害犯罪嫌疑人或被告權益之種類及輕重；(4)犯罪所
      生之危險或實害(5)禁止使用證據對於預防將來違法取得證據之效果；(6)偵審人
      員如依法定程序有無發現該證據之必然性；(7)證據取得之違法對被告訴訟上防
      禦不利益之程度等各種情狀。審酌人權保障及公共利益之均衡維護，亦即衡諸
      憲法比例原則為審查標準，就具體個案為綜合之考量，概非一律認其無證據能
      力。業已公布，即將於民國九十二年九月一日生效之刑事訴訟法第一百五十八
      條之四即有類似之明文規定。關於後者，亦即陷害教唆者及被教唆者可罰性之
      問題，因為此處之教唆者即實施誘捕行為之警員，欠缺教唆犯所應具備之「雙
      重故意」，以及教唆者對於犯罪行為之發生及發展，均有全盤且充份之掌握，
      通常不致發生法益受侵害之結果，所以應不具可罰性，至於受教唆者即為犯罪
      行為之人，是否處罰，學說上向有所謂「主觀理論」及「客觀理論」之爭。簡
      言之，主觀說乃在判斷被告被誘犯罪時，其本身是否已具有被誘犯罪之意圖，
      換言之，被告是否已有實施犯罪行為之「事前傾向」，如果被誘之被告自始即
      存在實施犯罪行為之「事前傾向」（或稱「已有的犯罪傾向」），那麼我們認
      為被告乃是一個「欠缺謹慎的犯罪者」，而非「欠缺謹慎的無辜者」。此時被
      告原即有犯罪之意圖及想法，教唆者所為者不過係單純之誘發而已，被告自不
      可主張誘捕抗辯。反之，所謂客觀理論，認為是否為誘捕之行為，應揚棄特定
      個人的先前經歷、犯罪傾向為重點，而應該著重於警察的偵查作為誘騙被告掉
      進陷阱的程度是否嚴重。換言之，套句美國大法官福蘭克福特(Frankfurter)
      之名言：「被告主張誘陷抗辯，法院應予以承認的原因，並非被告的行為超出
      制定法的處罰範圍以外，而是因為政府獲得有罪判決所使用的手段難以容忍之
      故」。客觀理論認為，判斷是否違法誘捕，應自被誘捕者主觀上犯罪傾向之有
      無，轉而以客觀上偵查機關的行為是否適當為基準，亦即面對偵查機關所為誘
      捕之行為，祇能是「通常之誘發行為」，如果一般客觀理性之人，在考慮掙扎
      之後，能夠加以拒絕之，則尚屬合理適當之通常誘發行為，如偵查機關所為之
      誘發行為，會使得一個客觀理性之人亦產生犯罪之慾望並進而實現犯行，則偵
      查機關所為之誘發行為，已然超出合理適當之界限，而為「異常之誘發行為」
      ，客觀上我們以為，誘捕行為「過度且強烈」，被告可以主張誘捕抗辯（關於
      主觀理論及客觀理論之詳細內容、演進及具體判斷標準，可參見黃朝義，誘捕
      偵查與誘陷抗辯論，中央警察大學法學論集創刊號，八十五年三月，第三七七
      頁以下）。本院深知偵查機關偵查犯罪於蒐集或調查證據上有時而窮之困境，
      惟保障人權究為司法權之職志，是斟酌再三，本院以為，衡諸人權保障及偵查
      實務之實際考量，判斷偵查機關之誘捕行為是否為違法而無法接受者，仍應兼
      採前述主、客觀理論，不可偏廢其一，亦即對於受教唆者即為犯罪行為之人，
      除非可以認定其自始即無犯罪意念，而係受到偵查機關教唆者之「過度且強烈
      」的引誘及影響，始生行為之決意，否則原則上仍應處罰，蓋此處之行為人多
      係已有實施犯罪行為之「事前傾向」，亦即原即有犯罪之意圖及想法，教唆者
      所為者不過係單純之通常誘發行為而已，不影響行為人原有之行為決意。惟單
      就偵查機關中，由警察機關所實施之誘捕行為，甫於九十二年六月二十五日公
      布，將於同年十二月一日生效施行之「警察職權行使法」第三條第一項、第三
      項特別分別明定：「警察行使職權，不得逾越所欲達成執行目的之必要限度，
      且應以對人民權益侵害最少之適當方法為之」；「警察行使職權，不得以引誘
      、教唆人民犯罪或其他違法之手段為之」。前者條項顯係揭櫫憲法上的比例原
      則，至後者條項所稱「不得以引誘、教唆人民犯罪或其他違法之手段為之」之
      規定，觀其條文並未使用「不得以引誘、教唆【原無犯罪意思之】人民犯罪」
      之文字，似乎僅採納前述學說上所主張之客觀理論，於客觀上要求警察行使職
      權（自然包括偵查犯罪之職權）所應具有之「純潔性」及「合法性」，忽略主
      觀理論所重視的被告本身的先前經歷及犯罪傾向等，本院寧以為此係立法者的
      無意省略，日後適用本條項時，應採目的性限縮的態度，兼此主觀理論為適度
      之限縮。無論如何，單就對於警察職權行使的要求上，立法者已宣示其基本價
      值判斷，亦即對於警察機關所為之誘捕行為，警察職權行使法第三條第三項之
      要求，在判斷上恐怕不得不著重於客觀理論為主之標準，警察機關不可不慎重
      ，併此敘明。
    ３查本案本案是否屬典型之「誘捕偵查」，尚有疑義。蓋本院使被告辰○○、未
      ○○與證人對質，被告辰○○固不否認見過證人於店內把玩，惟否認證人曾與
      之說過不想玩等語；被告未○○則否認見過被告，更無兌換現金予被告之行為
      等語（均參見本院九十一年一月三十一日訊問筆錄），此固係證人未能當場逮
      捕陳秀娟，而於約二小時後始以大批警力至店內搜索扣押並逮捕被告所致之可
      能結果。亦即天○○於此所實施之誘捕行為，並未因而取得被告等任何人之自
      白或不利陳述等證據。唯一可為證據者，勉強尚與誘捕偵查相涉者，屬證人自
      稱自被告未○○處兌換得之現金一千元，及證人自己親身經驗被告賭博之事實
      之陳述。首先，現金一千元之證據，未見當場查扣，僅係證人之證詞可證；再
      者，證人係本案偵查之員警，其所為陳述自不利被告，當可想像，惟無論如何
      ，如證人所言屬實，自證人所言形式上判斷，證人並無為積極過度之異常誘發
      行為，毋寧係被告未○○依證人所得分數，「主動」兌換一千元予證人，亦即
      被告為本案犯行之行為決意，並非員警之行為而「強制」發生，被告自由決定
      其意志之空間尚甚廣，員警所為行為並未因而嚴重影響被告基於人格自由發展
      權所生之決意及行為自由，衡諸本案偵查行為及被告等權利之並無受害或受影
      響極輕微之程度，警員所為誘捕行為尚稱相當，不違比例原則，所取得之證據
      自難認無證據能力。辯護人此處所辯尚無可採。
（二）就證言證明力言：
      證人之證言既具證據能力，即應實質判斷證人證言之證明力，本院坦承欲實質
      判斷證人證言之可信性，確屬困難，證人如非自被告Ｈ○之店內換得現金，自
      無可能大費周章，會報警局，並報動員大批警力於二小時候至現場，實施無票
      搜索，是其證言可信，當無疑義。惟爭點在於，本案是否可以僅憑證人且係偵
      辦本案之警員之證言，為唯一證據？答案應該很明顯，是否定的。蓋司法實務
      若允許僅憑偵辦員警之證言（本院並不排除單一證人之指訴作為唯一證據之可
      能，惟此證人必須非偵辦該案之偵查機關成員），作為認定被告有罪之唯一證
      據，豈不容任法院可以僅憑偵查機關自己之見聞陳述，即得據為被告有罪之判
      決，如此控訴原則、權力分立及制衡原則，豈不架空？！又查公訴人所提出其
      他間接推論之情況證據，如開分員之被告身上不應攜有一、二萬元之現金，某
      些被告過去曾有賭博之犯罪紀錄等，均尚屬公訴人之主觀想像，被告等身上攜
      有現金，即使超過萬元，亦非必然不符常情，至於被告等是否曾有賭博之前案
      紀錄，更屬與證明力無關之考量。至扣案電動機具及ＩＣ板等證物，尚可推定
      均為主管機關檢驗合格之機臺，此有管理機關桃園縣政府以九十二年五月十二
      日府建商字第０九二０一００一四八號函覆本院稱：自電子遊戲場管理條例公
      布實施以來，對復華電子遊戲場共前往稽查五次，並未查獲違規情事等語，自
      足證之，尚難證明有用為賭博犯行所用。是公訴人所指出之證明方法及證據，
      僅餘證人天○○一人之證言，本院前已敘明，本案證人之證言雖可信，惟因欠
      缺其他證據，如以針孔攝影機所拍攝兌換現金之影像證據，或證人天○○所言
      ，於另案被告之賭博案件，有錄音筆為據等證據，以加強本院對於被告等確有
      為賭博犯行之證明力程度，而未消除本院認為被告等未為賭博犯行之合理懷疑
      ，自難僅憑偵查機關成員之單一證言，證明本案被告等確有為公訴人所指賭博
六、最後本院仍願以司法權之立場，向行政權呼籲：按現今科技發展日新月異，各種
    電子遊戲層出不窮，甚至相關產業儼然成為國內產業之主流，而載附電子遊戲之
    所謂電動玩具，因係集聲、光、影三者之高科技產物，又兼具休閑、娛樂、教育
    、甚至軍事及經濟等各方面之價值，乃目前世界各國尤其青少年所熱衷之重要休
    閑活動，看如此網路遊戲盛行，甚至不乏電玩高手一夜成名之例，即足證明。民
    國六０年代政府雖早將電動玩具列為政策性之工業，惟因疏於管理，不肖業者引
    進或製造具賭博性或色情性之電動玩具流入市場，而青少年甚至成人，因沉溺於
    電動玩具而導致輟學、逃家以及因而犯罪之案例屢見不鮮，先進國家紛紛立法予
    以管理，同為大陸法系之德、日等國早均制定法律管理電動玩具業者，德國早訂
    有「營業法」，日本則制定「有關風俗營業等之管制及業務適當化法」，規範包
    括電動玩具業者在內之各類特種營業，反觀我國直至七十九年間始經行政院指定
    教育部為管理機關，頒布有位階甚低之「遊藝場業輔導管理規則」（因為欠缺授
    權依據，甚至較法規命令層級為低），不僅昧於現實，忽視電動玩具業者所重之
    商業活動，其經濟活動本質更甚於教育休閑功能，由教育部為主管機關甚為不當
    ，更因為相關管理法令錯縱複雜，事權劃分不一，又因為該規則位階過低，常有
    牴觸法律之虞（如兌換獎品價值之限制與賭博罪間的衝突），不僅無法有效遂行
    其管理業者之功能，反更導致亂象叢生，無論前往遊樂之民眾或經營電動玩具之
    業者，甚至職司治安之警偵機關、保障人權之司法機關，尤其在面對與賭博犯行
    間之劃分時，更教人無所適從。八十六年間行政院終於將主管機關改隸於職司商
    業經濟活動之經濟部，修訂為「電子遊藝場業輔導管理規則」，惟因為位階同樣
    過低，前述在執法令上所生之困擾依舊存在，直至八十九年二月三日由立法院通
    過總統公布施行之「電子遊戲場業管理條例」使此類業者之管理取得法律之位階
    。而自政府立法管理之立場言，我國並非完全禁絕所謂電動玩具業者，此乃政府
    及代表民意之立法機關的價值選擇，司法權尚難置喙，惟社會既然容許此類特種
    營業之存在，即應予適當規範引導限制，此亦為多元民主社會之可貴。如因為害
    怕犯罪弊病叢生，一味採取高壓禁絕電動玩具業者之方式，反扼殺電子遊戲等電
    子新興產業在我國發展之生機，有害經濟之發展及國民之休閒生活選擇，實非民
    主法治國家應有之法治態度。事實上，我們也不可能期待本條例的制定，即可一
    舉解決長期以來社會上充斥的賭博歪風，祇是行政主管機關應落實相關管理電玩
    業者之法令，以保護青少年及保障消費者為重心，並著重在經營者之形象，建立
    經營者值得信賴之制度與公權力的貫徹，對於場所、電動機具等均予事先嚴格之
    查核及事後無懈的監督執行，自然得以阻絕可刑罰性賭博行為之介入。如此方不
    致端賴偵查犯罪之機關動輒以強制處分之手段偵查本來合法經營之業者，亦不致
    引來政府擾民之譏，尤其是該語如係發自於以合法掩飾非法之民眾口中時，更令
    人無奈。總之，電動玩具業者所引發之社會甚至刑罰問題，主要係源自於行政主
    管機關的漠不關心，此可自相關法令長期以來的不健全可見一斑，既現有電子遊
    戲場業管理條例之施行，主管機關（本案為桃園縣政府）即應戮力以對，嚴格執
    法，發現不法情事應主動揭發，方可達該條例第一條所稱為「維護社會安寧、善
    良風俗、公共安全及國民身心健康」之立法目的，而偵查犯罪機關亦應改正以往
    「電子遊藝場業者一定涉及賭博甚至色情犯罪」的刻板態度，方不致於日後發生
    警察機關介入非其權限範圍所管轄行業之疑慮，併此敘明。
七、綜上所述，本案既就卷內現存證據及本院依職權調查之證據，僅有單一員警身份
    之證人證言為據，餘查無其他積極證據足資證明被告等有涉犯公訴人所指之賭博
    罪事實，依前述說明，不能證明被告等犯罪，自應為無罪判決之諭知。
八、被告戌○○、辛○○、辰○○、酉○○、Ｇ○○、Ｊ○○、午○○、Ｆ○○、子
    ○○、宇○○、申○○、寅○○、丙○○、卯○○、戊○○、Ｅ○○、Ｄ○○、
    丑○○、甲○○、Ｌ○○、Ｂ○○、Ｃ○○、乙○○、黃○○、宙○○、地○○
    、癸○○、己○○、玄○○、庚○○、巳○○等人，於審理期日經合法傳喚無正
    當理由不到庭，依刑事訴訟法第三百零六條之規定，不待其等陳述逕行判決。
據上論斷，應依刑事訴訟法第四百五十二條、第三百零一條第一項、第三百零六條，
判決如主文。
本件經檢察官陳美華到庭執行職務
中      華      民      國    九十二    年      八      月    二十八    日
                                  臺灣桃園地方法院刑事第二庭
                                      法  官  錢  建  榮
右正本證明與原本無異。
如不服本判決，應於判決送達後十日內向本院提出上訴狀( 應附繕本 )，上訴於臺灣
高等法院。
                                      書記官  劉  寶  霞
中      華      民      國    九十二    年      九      月      十      日
附件：簡易判決處刑書一件。


司法院資訊處製作；財團法人民間司法改革基金會備份。
